臺灣臺中地方法院刑事判決　　　　　　　　　　　　九十三年度易字第一八七號
　　公　訴　人　臺灣臺中地方法院檢察署檢察官
　　被　　　告　丙○○
右列被告因業務侵占等案件，經檢察官提起公訴（九十三年度偵緝字第一０六一號、
第一０九一號），本院合議庭裁定依簡式審判程序審理，判決如左：
    主  文
丙○○連續意圖為自己不法之所有，而侵占對於業務上所持有之物，處有期徒刑柒月
；又動產擔保交易之債務人，意圖不法之利益，將標的物出質，致生損害於債權人，
處有期徒刑貳月。應執行有期徒刑捌月，緩刑年。
    犯罪事實
一、丙○○自民國九十二年十二月起至九十三年一月十九日止，任職於和潤企業股份
    有限公司（下稱和潤公司）彰化營業處，擔任業務專員，負責辦理購車客戶申請
    貸款及分期付款事宜，以及申請案件經和潤公司核准後之相關後續作業，包括簽
    訂契約、對保作業及收取每件新臺幣（下同）三千元之動產擔保設定手續費，為
    從事業務之人。詎其於任職期間內，竟基於意圖為自己不法所有之概括犯意，自
    民國九十二年十二月起至九十三年一月十九日止，連續將向如附件所示九十一位
    購車客戶收取之動產擔保設定手續費此等業務上持有之款項，合計二十七萬三千
    元，予以侵占入己，供己花用。
二、丙○○另於九十二年六月二十五日，以動產擔保交易附條件買賣之方式，向和潤
    公司購買ＫＵＯＺＵＩ廠牌、ＺＥＩＥＰＥ型式、車牌號碼七Ｖ─六０三六號之
    自小客車一部，為動產擔保交易之債務人。雙方約定分期總價金為七十萬六千八
    百九十六元（起訴書誤為七十四萬元），分四十八期給付，每月一期，每期一萬
    四千七百二十七元，標的物存放地點為臺中市南區樹義五巷一三七弄八一號六樓
    之二，在價金未付清之前，標的物所有權仍屬於出賣人所有，買受人僅得依約占
    有使用，不得任意遷移或出質。詎丙○○在取得標的物後，竟基於意圖不法利益
    之犯意，於九十二年十月一日，將前開自小客車出質予址在南投縣草屯鎮○○路
    ○段二二九號之「金元當舖」，得款二十萬元，均供己花用。丙○○雖另向「金
    元當舖」借回該自小客車供己使用，但於九十三年一月間舊曆年過年後，又擅自
    將該自小客車遷離前開約定放置地點，改放置在臺中市○區○○路三段八九巷三
    十號，且僅支付六期分期款項，餘款屆期均未繳納，對於欠付「金元當舖」之款
    項，亦未遵期清償，遂由「金元當舖」取回該車抵償，致使和潤公司追索無著受
    有損害。
三、案經和潤公司訴由臺灣臺中地方法院檢察署檢察官偵查起訴。
    理  由
一、前揭事實，業據被告丙○○於本院審理時為認罪之陳述，核與告訴人和潤公司具
    狀告訴及告訴代理人即和潤公司職員宋珮媛於警詢時、甲○○於警詢及偵查中、
    乙○○於偵查中分別指述之情節均相符合，並有動產擔保附條件買賣契約書、動
    產擔保交易附條件買賣設定登記申請書、訪視報告書、存證信函、金元當舖書信
    、當票等件附卷可稽，足徵被告前開自白，確與事實相符，堪予採信。另被告於
    本院審理時已自承：係因經濟困難而擅自挪用向如附表所示客戶收取之動產擔保
    設定手續費合計二十七萬三千元等語，其主觀上確有為自己不法所有之侵占意圖
    甚明。又被告為動產擔保交易附條件買賣之債務人，明知其於取得前開自小客車
    後，在付清分期付款價金前，僅能就該輛自小客車占有使用，並無權利為出質之
    處分，竟於九十二年十月一日擅自將該輛自小客車出質予「金元當舖」借款花用
    ，對於欠付告訴人和潤公司之餘款，又均置之不理，其主觀上具有圖得不法利益
    之犯意，亦屬灼然。再者，被告擅自將上開自小客車出質予當舖，且對欠付告訴
    人和潤公司之四十二期分期款均不予繳納，又不依約清償當舖，致使上開自小客
    車現由「金元當舖」取回抵償，自已造成告訴人和潤公司未能依約受償，且亦無
    從立即取回上開自小客車之損害。綜上，本件事證明確，被告右開犯行，洵堪認
    定。
二、查：(一)被告就侵占向附表所示客戶收取之動產擔保設定手續費合計二十七萬三千
    元部分，核係犯刑法第三百三十六條第二項之業務侵占罪。被告先後多次業務侵
    占行為，時間緊接，方法相同，觸犯構成要件相同之罪名，顯係基於概括犯意為
    之，依連續犯規定，論以一罪，並依法加重其刑。(二)被告為動產擔保交易之債務
    人，竟為圖不法利益，而將車牌號碼七Ｖ─六０三六號自小客車出質予「金元當
    舖」，得款二十萬元，此部分所為，另犯動產擔保交易法第三十八條之動產擔保
    交易之債務人，意圖不法之利益，將標的物出質，致生損害於債權人罪。其出質
    行為本質上即含有遷移性質，就該遷移行為自應包含於出質行為內，而為出質行
    為所吸收，不另論罪。原起訴書雖僅記載被告自九十三年一月間過年後某日，將
    上開自小客車遷移至臺中市○區○○路三段八九巷三十號，但公訴檢察官於九十
    三年十二月六日準備程序時，當庭補充「被告於九十二年十月一日典當於金元當
    舖二十萬元」之犯罪事實，本院自應一併審理，附此明。而被告所犯上開二罪
    間，犯意各別，行為不同，應分論併罰。爰審酌被告前無任何犯罪紀錄，素行良
    好，有臺灣臺中地方法院檢察署刑案資料查註紀錄表、臺灣高等法院被告全國前
    案紀錄表可按，其因個人缺錢花用，即利用工作機會，擅自挪用經收款項，另出
    質上開自小客車，犯罪之動機、目的均屬單純，手段亦皆平和，但枉顧告訴人和
    潤公司及如附表所示客戶對被告之信賴，以及利用上開自小客車由伊占有之便利
    性，為圖己利而犯本案，仍屬可議；侵占經手款項達二十七萬三千元，且時間將
    近一年，妨害告訴人之信譽；而出質上開自小客車得款二十萬元，又不依約清償
    ，「金元當舖」乃取回該車抵償，致使告訴人無從依約受償，亦不能取回該車，
    所受損害非小，被告因而獲取之利益頗多；惟考之動產擔保交易制度原係在規範
    單純之民事債權債務關係，立法者雖以刑罰規定介入，但觸犯該法第三十八條之
    行為人所具有之社會可非難性，與一般刑事犯罪並不相同，被告於犯後又已於本
    院審理時坦認犯行，且主動與告訴人和潤公司達成和解，有和解呈報狀一紙可佐
    ，態度良善等一切情狀，分別量處如主文所示之刑，並定其應執行之刑。末查，
    被告前未曾受有期徒刑以上刑之宣告，已如前述，其因一時失慮，而罹法典，犯
    後業已坦承犯行，並與告訴人達成和解，均如前述，被告復自告訴人和潤公司離
    職，已無再侵占該公司款項之機會，其經此偵審教訓，當知警惕而信無再犯之虞
    ，本院綜核各情，認所宣告之刑，以暫不執行為適當，併予宣告緩刑三年，以啟
    自新。
據上論斷，應依刑事訴訟法第二百七十三條之一第一項、第二百九十九條第一項前段
，動產擔保交易法第三十八條，刑法第十一條前段、第五十六條、第三百三十六條第
二項、第五十一條第五款、第七十四條第一款，罰金罰鍰提高標準條例第一條前段，
判決如主文。
本案經檢察官丁○○到庭執行職務
中      華      民      國      九十三    年    十二    月    三十一    日
                                臺灣臺中地方法院刑事第一庭
                                    法  官  莊  嘉  蕙
右正本證明與原本無異。
如不服本判決，應於送達後十日內向本院提出上訴狀（須附繕本），上訴於臺灣高等
法院臺中分院。
                                    書記官
中      華      民      國      九十三    年    十二    月    三十一    日
附錄論罪科刑法條
中華民國刑法第三百三十五條第一項
意圖為自己或第三人不法之所有，而侵占自己持有他人之物者，處五年以下有期徒刑
、拘役或科或併科一千元以下罰金。
中華民國刑法第三百三十六條第二項
對於業務上所持有之物，犯前條第一項之罪者，處六月以上五年以下有期徒刑，得併
科三千元以下罰金。
動產擔保交易法第三十八條：
動產擔保交易之債務人，意圖不法之利益，將標的物遷移、出賣、出質、移轉、抵押
或為其他處分，致生損害於債權人者，處三年以下有期徒刑、拘役或科或併科六千元
以下之罰金。
